【裁判字號】    96,訴,594
【裁判日期】    970724
【裁判案由】    返還土地
【裁判全文】
臺灣基隆地方法院民事判決               96年度訴字第594號
原      告  甲○○
訴訟代理人  簡宏明律師
被      告  乙○○
上列當事人間請求返還土地事件，本院於民國97年 7月10日言詞
辯論終結，判決如下：
    主  文
被告應將坐落基隆市暖暖區○○○○段五五○地號土地上所占用
如附圖所示Ａ、Ｂ、Ｃ、Ｄ、Ｅ、Ｆ部分面積合計玖佰參拾陸點
柒平方公尺之地上物拆除，將土地返還原告。
訴訟費用由被告負擔。
本判決於原告以新臺幣貳拾肆萬貳仟元供擔保後，得為假執行；
但被告如以新臺幣柒拾貳萬肆仟元預供擔保，免為假執行。
    事實及理由
一、原告於民國93年6月2日經由拍賣取得坐落基隆市○○區○○
    段東勢坑小段550地號面積5,650平方公尺權利範圍全部之土
    地（下稱系爭土地），及其上建號1104號即門牌號碼基隆市
    暖暖區○○街62之 1號建物暨其增建部分，因上開土地上尚
    有被告所有其他地上物存在，原告基於鄰誼暫未要求拆遷，
    然被告並無拆除地上物並返還土地與原告之意，原告遂於96
    年8月21日以基隆東信路郵局第203號存證信函，要求被告於
    96年10月25日前拆除騰空地上物將土地返還與原告，被告仍
    置之不理．被告無權占有系爭土地，已侵害原告就系爭土地
    之所有權，為此依民法第767條規定，請求判決如主文第1項
    所示，並願供擔保聲請宣告假執行。
二、被告抗辯：原告係宏揚生物科技股份有限公司（下稱宏揚公
    司）股東之一，於90年間數度至被告經營之農場接洽合作生
    產巴西蘑菇及訂購被告之專利產品即電腦控制菇類栽培機，
    之後於91年3月1日由原告之弟賴全億會同訴外人陳東明，至
    被告農場簽訂專利代理授權書，合作期間至96年 2月28日，
    並交付股東名冊，且由宏揚公司代表人陳東明向被告訂購20
    台栽培機，已簽付新臺幣（下同） 6,580,000元之支票，尚
    有 1,500,000元須等到代理出售專利栽培機或開始正式生產
    上市時才能兌現，但因93年 5月時大陸劣等巴西蘑菇大量銷
    至台灣，而暫停生產蘑菇，另外10台栽培機亦停止組裝，致
    被告損失慘重，農場土地被拍賣。原告經拍賣取得農場土地
    所有權後，原告之弟賴全億及陳東明數度要求被告不能將宏
    揚公司置於被告所有地上物內之10台巴西蘑菇裁培機、10台
    未完成組裝之栽培機及生財器具搬走，被告才無法拆除地上
    物，故聲明駁回原告之訴。
三、原告主張系爭土地為其所有，如附圖所示Ａ、Ｂ、Ｃ、Ｄ、
    Ｅ、Ｆ部分土地為被告無權占有使用等事實，業據原告提出
    土地所有權狀、本院92年度執字第6332號不動產權利移轉證
    書、土地登記謄本及相片 4張為證，復經本院會同基隆市安
    樂地政事務所勘測屬實，製有勘驗筆錄及複丈成果圖附卷可
    稽，且為被告所不爭執，自堪信為真實。
四、原告主張被告無合法正當權源占有如附圖所示Ａ、Ｂ、Ｃ、
    Ｄ、Ｅ、Ｆ部分土地，為被告所不爭執，但抗辯原告投資之
    宏揚公司將10台巴西蘑菇裁培機、10台未完成組裝之栽培機
    及生財器具放置在被告之地上物內，在宏揚公司未搬走上開
    機具前，被告無法拆除地上物云云。經查：被告所有之鐵皮
    倉庫4間、鐵棚及不鏽鋼水塔3座占有如附圖所示Ａ、Ｂ、Ｃ
    、Ｄ、Ｅ、Ｆ部分土地，已如前述，被告雖辯稱係因原告投
    資之宏揚公司將向被告購買之10台巴西蘑菇裁培機及10台未
    完成組裝之栽培機及生財器具放置於地上物之內，致其無法
    拆除地上物，惟依被告提出之授權書、陳東明先生明細帳、
    支票 1紙等件影本，其上均無原告姓名，上開文件無從證明
    放置在地上物內之機具與原告有關，即使該機具確係原告投
    資之宏揚公司所有，依公司法第 202條規定，股份有限公司
    業務之執行，除本法或章程規定應由股東會決議之事項外，
    均應由董事會決議行之，原告雖為宏揚股東之一，僅以投資
    金額為限負擔經營之盈虧，被告復不能證明原告係有代表該
    公司執行業務權限之董事，難認原告有權處理放置在地上物
    內之機具。被告所有之鐵皮倉庫4間、鐵棚及不鏽鋼水塔3座
    占有如附圖所示Ａ、Ｂ、Ｃ、Ｄ、Ｅ、Ｆ部分土地既無合法
    正當權源，自屬無權占有，被告上開辯解，洵不可採。
五、綜上所述，原告本於所有權人之地位，依民法第 767條規定
    ，請求被告將系爭土地上所占用如附圖所示Ａ、Ｂ、Ｃ、Ｄ
    、Ｅ、Ｆ部分面積 936.7平方公尺之地上物拆除，將系爭土
    地返還原告，為有理由，應予准許。
六、原造陳明願供擔保聲請宣告假執行，經核並無不合，爰酌定
    相當擔保金額宣告之，並依民事訴訟法第392條第2項規定，
    依職權宣告被告預供擔保，而免為假執行。
七、結論：本件原告之訴為有理由，依民事訴訟法第78條、第39
    0條第2項、第392條第2項，判決如主文。
中    華    民    國    97    年    7     月    24    日
                  民事庭法  官  陳湘琳
以上正本係照原本作成。
對於本件判決如有不服，應於收受送達後20日內向本院提出上訴
書狀，敘述上訴之理由，上訴於臺灣高等法院，並按他造當事人
之人數附具繕本。
中    華    民    國    97    年    7     月    24    日
                        書記官  張宏賓


司法院資訊處製作；財團法人民間司法改革基金會備份。
